臺灣高等法院臺中分院刑事判決　　　　　　　　　　九十年度上訴字第二二七一號
　　上　訴　人　臺灣台中地方法院檢察署檢察官
　　被　　　告　甲○○
　　指定辯護人　本院公設辯護人　乙○○
右上訴人因被告毒品危害防制條例案件，不服臺灣台中地方法院八十九年度訴字第二
七一四號中華民國九十年十月二十四日第一審判決（起訴案號：臺灣台中地方法院檢
察署八十九年度偵字第八一六八號），提起上訴，本院判決如左：
    主      文
上訴駁回。
    理      由
一、公訴意旨略以：甲○○意圖營利，基於概括之犯意，連續在其台中縣潭子鄉○○
    路三十二巷十七號住處，以（０四）0000000號電話供為聯絡工具，每次
    將重約○．二公克之安非他命一包，以新台幣（下同）壹千元之價格，先後販賣
    予丙○○五次，最後一次係於民國八十八年十二月三十日十八時許交易。八十九
    年一月三十一日二十一時許，經警持搜索票至台中縣潭子鄉○○村○○路○段三
    二六巷九號三樓丙○○住處搜索，查獲丙○○供施用第二級毒品安非他命之工具
    ，並經丙○○供出毒品來源，乃循線查獲，因認甲○○涉有毒品危害防制條例第
    四條第二項販賣第二級毒品之罪嫌。
二、按犯罪事實應依證據認定之，無證據不得推定其犯罪事實，刑事訴訟法第一百五
    十四條定有明文。而刑事訴訟法上所謂認定犯罪事實之證據，係指足以認定被告
    確有犯罪行為之積極證據而言，該項證據自須適合於被告犯罪事實之認定，始得
    採為斷罪資料；認定犯罪事實所憑之證據，無論係直接證據或間接證據，其為訴
    訟上之證明，須於通常一般之人均不致有所懷疑，而得確信其為真實之程度者，
    始得據為有罪之認定，倘其證明尚未達到此一程度，而有合理之懷疑存在，復無
    其他調查途徑可尋，法院即應為無罪之判決，最高法院二十九年上字第三一０五
    號、七十六年台上字第四九八六號等判例意旨揭示甚詳。另按，毒品危害防制條
    例第十七條規定，犯該條例第四條第一項至第三項、第五條第一項至第三項、第
    六條第一項至第三項、第七條第一項至第三項、第八條第一項至第三項、第十條
    或第十一條第一項、第二項之罪，供出毒品來源，因而破獲者，得減輕其刑。是
    施用、販賣或持有毒品之人，如供出毒品之來源因而破獲者，既得獲取減輕其刑
    之寬典，為擔保其所為不利於其他被告之陳述（即毒品來自其他被告之陳述）之
    真實性，尤應有足以令人確信其陳述為真實之補強證據，始能據以為論罪之依據
    ，最高法院八十七年度台上字第三一八二號裁判要旨亦足資參照。
三、公訴意旨認被告甲○○涉犯販賣第二級毒品之罪嫌，無非以證人丙○○於警訊時
    所證為其依據。訊據被告甲○○則始終堅決否認有販賣第二級毒品之犯行。
四、經查：(1)證人丙○○於警訊時固據供稱其所施用之安非他命係向綽號「臭弟」、
    住在台中縣潭子鄉○○村○○路三十二巷十七號之甲○○所購，共購買五次，每
    次均購買一千元，最近一次是在八十八年十二月三十日下午六點左右到甲○○住
    處購買一千元云云，惟於偵查中旋即否認其安非他命係向甲○○所購，（偵查卷
    第三十七頁），於原審審理中亦證稱其毒品係向「大頭」所購，其在警訊時只是
    說其認識甲○○，其施用之毒品真的不是向甲○○所購等語，（原審卷第三十六
    頁），該證人於警訊及偵審中所證前後不一，其證詞之真實性已有可疑，參以警
    員王啟旭於訊問證人丙○○所施用之安非他命係向何人所購時，係緊接在該問題
    中告以「供出購毒上線，依法可獲得減刑及免刑」等語，筆錄記載甚詳，（偵查
    卷第二十頁），依毒品危害防制條例第十七條之規定，犯該條例第四條第一項至
    第三項、第五條第一項至第三項、第六條第一項至第三項、第七條第一項至第三
    項、第八條第一項至第三項、第十條或第十一條第一項、第二項之罪，供出毒品
    來源，因而破獲者，僅「得減輕其刑」，負責訊問之員警竟告以「供出購毒上線
    ，依法可獲得減刑及免刑」，所為告知顯然於法無據，能否擔保證人丙○○當時
    所供不致受不當之違法誘導訊問所影響，亦有可議，自不得僅據該證人於警訊時
    之上開證詞，即認被告甲○○確曾販賣第二級毒品無誤。(2)證人即製作丙○○警
    訊筆錄之警員王啟旭，於原審雖到庭證稱當初丙○○本來說毒品是「臭弟」賣給
    他的，後來是在警察局看到被帶回來的甲○○時，才向其表示毒品就是向甲○○
    買的等語，（原審卷第五十九頁），惟證人丙○○於偵查中業據證稱其不知甲○
    ○綽號叫「臭弟」，（偵查卷第三十七頁），於原審復據證稱其原即認識張意玲
    、張家禎、及被告甲○○，因其和甲○○的弟弟是同事，其曾去過潭子鄉頭家村
    甲○○兄弟的住處等情綦詳，（原審卷第三十六頁），另證人即被告甲○○之姐
    張家禎於原審亦證稱其弟綽號叫「臭弟」，（原審卷第三十七、三十八頁），姑
    不論證人丙○○知否被告甲○○之綽號為「臭弟」，但被告甲○○原即為其所認
    識，倘其不知「臭弟」係被告甲○○之綽號，其自無從告知警察謂其毒品係向「
    臭弟」所購，倘其明知「臭弟」即被告甲○○之綽號，其竟對警察說毒品是向「
    臭弟」所購，而未說是向被告甲○○所購，則其用意顯係為迴護被告而故予隱瞞
    甚明，其既不肯供出「臭弟」即甲○○，與被告甲○○間又非彼此不認識，謂其
    原本係對警察說安非他命是向「臭弟」所購，而於看到被帶回警局之甲○○時，
    始對警察說安非他命是向甲○○所購，此與情理亦有未合，證人王啟旭所證，自
    亦不足採為不利於被告之證據。(3)八十九年一月三十一日經警至被告住處搜索時
    ，雖曾查獲一包含袋重０‧七公克之安非他命、含安非他命殘渣之空袋一個、含
    安非他命殘渣之勺子二支、酒精燈一個、夾鏈袋一批等物，惟被告甲○○於八十
    九年一月三十一日被查獲之該次所採集之尿液，經送台中市衛生局檢驗結果，業
    經檢出甲基安非他命陽性反應，有該局之煙毒尿液檢驗成績書在卷可稽，（偵查
    卷第六頁），足見被告本身尚有施用安非他命之行為，其被查獲之安非他命一包
    ，含袋重不過０‧七公克，與其餘含安非他命殘渣之空袋一個、含安非他命殘渣
    之勺子二支、酒精燈一個等扣案物品，均屬吸食安非他命所用之物，此外又未查
    獲一般販賣安非他命所需之磅秤，自不能僅因扣案之物品中尚有夾鏈袋一批，即
    採為被告販賣安非他命之證據。(4)本件除上開證人丙○○、王啟旭之證詞，及安
    非他命一包、含安非他命殘渣之空袋一個、含安非他命殘渣之勺子二支、酒精燈
    一個、夾鏈袋一批等物扣案外，復查無其他積極證據足認被告確有前揭販賣第二
    級毒品之犯行，原審為被告無罪之諭知，經核並無不合，檢察官上訴意旨略以原
    審採證似有未洽等語，指摘原判決不當，難謂有理由，應予駁回。
五、據上論斷，應依刑事訴訟法第三百六十八條，判決如主文。
本案經檢察官丁○○到庭執行職務。
中      華      民      國　    九十一     年     一      月   三十一 　日
                                臺灣高等法院臺中分院刑事第十庭
                                      審判長法  官  林  照  明
                                            法  官  盧  江  陽
                                            法　官　蔡　名　曜
右正本證明與原本無異。
檢察官得上訴。
被告不得上訴。
如不服本判決應於收受送達後十日內向本院提出上訴書狀，其未敘述上訴之理由者並
得於提起上訴後十日內向本院補提理由書（均須按他造當事人之人數附繕本）。
                                            書記官    錫  彬
中      華      民      國　    九十一     年     一      月   三十一 　日
                                                                        Ｒ
